【裁判字號】    95,訴,1581
【裁判日期】    951208
【裁判案由】    違反毒品危害防制條例
【裁判全文】
臺灣臺南地方法院刑事判決              95年度訴字第1581號
公  訴  人  臺灣臺南地方法院檢察署檢察官
被      告  甲○○
                    （現在臺灣臺南監獄臺南分監執行中）
上列被告因違反毒品危害防制條例案件，經檢察官提起公訴（95
年度毒偵字第2243號），被告就被訴事實為有罪之陳述，本院合
議庭裁定由受命法官獨任進行簡式審判程序，判決如下：
    主  文
甲○○施用第一級毒品，處有期徒刑壹年貳月，扣案之海洛因壹
包（驗餘淨重零點零柒公克）及內含海洛因液之注射針筒壹支，
均沒收銷燬之；扣案之注射針筒、吸管、勺子各壹支，均沒收。
又施用第二級毒品，處有期徒刑玖月，扣案之安非他命壹包（毛
重零點貳公克），沒收銷燬之；扣案之吸食器壹組及吸管、勺子
各壹支，均沒收。應執行有期徒刑壹年玖月，扣案之海洛因壹包
（驗餘淨重零點零柒公克）、內含海洛因液之注射針筒壹支、安
非他命壹包（毛重零點貳公克），均沒收銷燬之；扣案之注射針
筒、吸管、勺子各壹支及吸食器壹組，均沒收。
    事  實
一、甲○○前因施用毒品案件，經本院裁定送勒戒處所觀察、勒
    戒後，認有繼續施用毒品之傾向，再經本院裁定令入戒治處
    所施以強制戒治，於民國九十年十月二十四日停止戒治交付
    保護管束，嗣因保護管束期滿，由臺灣臺南地方法院檢察署
    檢察官於九十一年十月二十一日，以九十一年度戒毒偵字第
    三五九號為不起訴處分確定。詎甲○○仍不知悔改，明知海
    洛因及安非他命分別係毒品危害防制條例所規定之第一、二
    級毒品，不得非法持有、施用，竟另基於反覆施用第一級毒
    品海洛因、第二級毒品安非他命之單一行為犯意，自九十五
    年一月間某日起至同年八月二十八日止，在臺南市○○路「
    米堤汽車賓館」等處，以注射或將海洛因摻入香菸內吸食之
    方式，施用第一級毒品海洛因多次；另於九十五年五月間某
    日起至同年八月二十八日止，在上開「米堤汽車賓館」等處
    ，以將安非他命置入吸食器吸食之方式，施用第二級毒品安
    非他命多次。嗣於九十五年八月二十九日凌晨四時十五分許
    ，在上開「米堤汽車賓館」內，警方經甲○○同意搜索而查
    獲第一級毒品海洛因一包（驗餘淨重○‧○七公克）、第二
    級毒品安非他命一包（毛重○‧二公克）、內含海洛因液之
    注射針筒一支，及甲○○所有供其施用海洛因所用之注射針
    筒一支、供其施用安非他命所用之吸食器一組、供其施用海
    洛因及安非他命所用之吸管、勺子各一支，而查悉上情。
二、案經臺南市警察局第四分局報請臺灣臺南地方法院檢察署檢
    察官偵查起訴。
    理  由
一、上開事實業經被告甲○○坦承不諱，且其為警查獲所採集之
    尿液檢體，經送檢驗結果，呈嗎啡陽性反應（按海洛因係由
    嗎啡經化學合成而製得，經注射進入人體後，因代謝分解成
    嗎啡，因此施打海洛因後，由尿液中檢驗結果仍為嗎啡反應
    ）及甲基安非他命陽性反應，有長榮大學九十五年九月十八
    日出具之確認報告及送驗尿液年籍對照表各一件（見偵查卷
    第九至一○頁）在卷可稽；且扣案之白粉一包及內含不明液
    體之注射針筒一支，送法務部調查局以化學呈色法及氣相層
    析質譜儀分析法檢驗結果，確含第一級毒品海洛因成份，有
    該局九十五年九月二十四日調科壹字第○九五○○九二七○
    號鑑定書一件附卷可按（見本院卷第二三頁）；另扣案之白
    色結晶一包，經警方初步檢驗結果，呈安非他命反應，亦有
    毒品初步檢驗報告單一件在卷可證（見警卷第二○頁）；復
    有被告所有供其施打海洛因所用之注射針筒一支、供其施用
    安非他命所用之吸食器一組，及其所有供其施用海洛因所用
    之吸管、勺子各一支扣案可資佐證，足見被告上開自白核與
    事實相符，應可採信。再被告有如事實欄所示之經觀察、勒
    戒及強制戒治，並經停止戒治交付保護管束期滿釋放之情，
    有臺灣高等法院被告前案紀錄表在卷可佐，顯見其係於上開
    強制戒治執行完畢釋放後，五年內再犯本件施用第一、二級
    毒品之罪，事證明確，被告犯行堪以認定，自應依法論科。
二、按海洛因、安非他命係毒品危害防制條例第二條第二項第一
    款、第二款所明定之第一級、第二級毒品，不得非法持有、
    施用。核被告所為，係犯毒品危害防制條例第十條第一項之
    施用第一級毒品海洛因罪，及同條第二項之施用第二級毒品
    安非他命罪。又被告施用第一級毒品海洛因前後持有海洛因
    ，及其施用第二級毒品安非他命前後持有安非他命之低度行
    為，應為施用海洛因、安非他命之高度行為所吸收，均不另
    論罪。另毒品危害防制條例所規定之施用第一級、第二級毒
    品犯行，因鑑於施用毒品者，大多具有「成癮性」，為貫徹
    社會防制毒品之期盼，對施用毒品者，有施以「斷癮」之必
    要，乃就施用毒品行為，先為生理治療及心理復健之保安處
    遇，因而以令入勒戒處所觀察、勒戒方式，戒除其身癮，若
    仍無法戒除，有繼續施用毒品之傾向，再令入戒治處所施以
    強制戒治，以戒除其心癮，倘上開保安處遇猶無法收其遮斷
    毒癮之實效，方以刑罰追訴處罰，此為毒品危害防制條例第
    二十、二十三條所明定，足見施用第一級或第二級毒品罪，
    本即預定其因成癮而有反覆實行施用毒品之性質，於刑法評
    價上，即得以集合犯論以一罪（最高法院九十五年度台上字
    第一○七九號判決意旨參照）。本件被告既自承其分別自九
    十五年一月間某日、九十五年五月間某日起，迄九十五年八
    月二十八日止此段期間，因與其妹妹吵架，心情不好，會反
    覆施用海洛因及安非他命，當時已經成癮，海洛因每天都要
    施用，安非他命則約每個星期都要施用一次（見本院卷第三
    四頁）等情，且觀諸卷附臺灣高等法院被告前案紀錄表，被
    告自八十三年起即多次因施用毒品案件，經判刑、送觀察勒
    戒及強制戒治，復於本案又因施用第一、二級毒品遭查獲，
    顯見被告確有施用毒品之慣行，揆諸前揭說明，其習慣性、
    多次並反覆施用第一級毒品及第二級毒品之行為，各應予評
    價為「集合犯」之包括一罪，且被告之行為已跨越現行刑法
    之施行日期九十五年七月一日，亦無庸為新舊法之比較，附
    此敘明。又被告所犯上開施用第一級、第二級毒品二罪間，
    犯意各別，行為互殊，應予分論併罰。爰審酌海洛因及安非
    他命戕害身心，而被告前因施用毒品經送觀察、勒戒及強制
    戒治處分後，猶不思戒絕革除惡習，再為本件犯罪，顯未因
    前所受觀察勒戒、強制戒治等治療處分而記取教訓，惟其施
    用毒品所生危害，實以自戕身心健康為主，對於他人生命、
    身體、財產等法益，尚無明顯而重大之實害，兼衡其犯罪後
    坦承犯行等一切情狀，各量處如主文所示之刑，並定其應執
    行之刑。又扣案之第一級毒品海洛因一包（驗餘淨重○‧○
    七公克）、內含海洛因液之注射針筒（已無法單獨與其內壁
    所沾附含有海洛因成份之液體分離）一支、第二級毒品安非
    他命一包（毛重○‧二公克），均係違禁物，不問屬於犯人
    與否，應依毒品危害防制條例第十八條第一項前段規定宣告
    沒收銷燬之。另扣案之注射針筒一支、吸食器一組、吸管一
    支、勺子一支，均係被告所有供其施用毒品所用之物，業據
    被告供明在卷（見本院卷第三三頁、警卷第二頁），爰依刑
    法第三十八條第一項第二款規定宣告沒收。
據上論斷，應依刑事訴訟法第二百七十三條之一第一項、第二百
九十九條第一項前段，毒品危害防制條例第十條第一項、第二項
、第十八條第一項前段，刑法第十一條前段、第五十一條第五款
、第三十八條第一項第二款，判決如主文。
本案經檢察官乙○○到庭執行職務。
中    華    民    國    95    年    12    月    8     日
                  刑事第七庭    法  官  林欣玲
以上正本證明與原本無異。
如不服本判決，應於判決送達後10日內，向本院提出上訴狀。
                                書記官  鄭佩玉
中    華    民    國    95    年    12    月    8     日
附錄本案論罪科刑法條全文：
毒品危害防制條例第10條
施用第一級毒品者，處 6 月以上 5 年以下有期徒刑。
施用第二級毒品者，處 3 年以下有期徒刑。


司法院資訊處製作；財團法人民間司法改革基金會備份。
